【裁判字號】    98,易緝,51
【裁判日期】    981014
【裁判案由】    詐欺
【裁判全文】
臺灣彰化地方法院刑事判決              98年度易緝字第51號
公  訴  人  臺灣彰化地方法院檢察署檢察官
被      告  戊○○
                    現於臺灣彰化看守所羈押中
上列被告因詐欺案件，經檢察官提起公訴（98年度偵字第252、1
 909、2112、2882號），被告於準備程序進行中，就被訴事實為
有罪之陳述，經本院合議庭裁定由受命法官獨任進行簡式審判程
序，判決如下：
    主  文
戊○○幫助共同意圖為自己不法之所有，以詐術使人將本人之物
交付，處有期徒刑月，如易科罰金，以新臺幣壹仟元折算壹日
。
    事實及理由
壹、程序事項：
    本件經被告於準備程序期日為有罪之陳述，經受命法官告知
    簡式審判程序之旨，並聽取當事人之意見後，本院認無不得
    或不宜改依簡式審判程序進行之處，爰依刑事訴訟法第273
    條之1 第1 項，裁定由受命法官獨任進行簡式審判程序，則
    依據刑事訴訟法第273 條之2 、同法第159 條第2 項之規定
    ，不適用傳聞法則有關限制證據能力之相關規定；並得依同
    法第310 條之2 之準用同法第454 條之規定製作略式判決書
    ，依法僅需記載犯罪事實、證據名稱及應適用之法條，並得
    以簡略方式為之，合先敘明。
貳、實體事項：
一、構成犯罪事實：
    戊○○因需錢孔急，能預見一般人取得他人金融機構帳戶之
    行徑，常與財產犯罪之需要密切相關，且取得他人存摺之目
    的在於取得贓款及掩飾犯行不易遭人追查，仍基於幫助詐騙
    集團向不特定人詐欺之不確定故意，於民國97年5月28日下
    午3 、4 時許，在桃園縣中壢市○○路之某便利超商，以新
    臺幣（下同）2,000 元之價格，出售以其名義開立之臺灣中
    小企業銀行內壢分行帳戶（帳號：000-00000000000 號）之
    存摺、提款卡、密碼等物交予黃居文所屬詐欺集團之不詳人
    士使用。黃居文及所屬詐騙集團再將之充作詐騙集團匯款帳
    戶之用，並於如附表編號1.至編號6.（即起訴書所載附表四
    編號68至73）之時間，以如附表所示之方式，向甲○○、庚○○、己○○、乙○○、丙○○、丁○○等6 人實行詐欺取
    財之犯行，使甲○○、庚○○、己○○、乙○○、丙○○、
    丁○○等人均陷於錯誤並將如附表編號1.至編號6.所示之款
    項，匯至戊○○前開帳戶中。
二、認定犯罪事實所憑之證據名稱：
  (一)告訴人庚○○於警詢時之指述，及庚○○在第一商業銀行大
    灣分行開戶之客戶基本資料（見田警分偵字第980000000 號
    卷第1 至6 頁）。
  (二)告訴人己○○於警詢時之指述，及己○○在臺灣銀行永康分
    行開戶之客戶基本資料（見田警分偵字第980000000 號卷第
    6 至10頁）。
  (三)告訴人乙○○於警詢時之指述，及乙○○在第一商業銀行佳
    里分行開戶之客戶基本資料（見田警分偵字第980000000 號
    卷第13至15頁）。
  (四)告訴人丙○○於警詢時之指述，及丙○○在中國信託商業銀
    行股份有限公司開戶之客戶基本資料（見田警分偵字第9800
    00000 號卷第16至19頁）。
  (五)告訴人丁○○於警詢時之指述，及丁○○在臺灣中小企業銀
    行西屯分行開戶之客戶基本資料（見田警分偵字第98000000
    0 號卷第20至23頁）。
  (六)告訴人甲○○警詢時之指述及通訊監察譯文（見98偵252 號
    卷第201-202 頁）。
  (七)被告在臺灣中小企業銀行內壢分行開戶之客戶基本資料及交
    易明細（見田警分偵字第980000000 號卷第34至36頁、田警
    分偵字第20340號卷第9至101頁）。
  (八)被告戊○○之自白。
三、論罪科刑之理由：
  (一)核被告戊○○所為，係犯刑法第339 條第1 項、第30條第1
    項前段之詐欺取財罪幫助犯。
  (二)按刑法上之幫助犯，係對於犯罪與正犯有共同之認識，而以
    幫助之意思，對於正犯資以助力，而未參與實施犯罪之行為
    者而言，是以，如未參與實施犯罪構成要件之行為，且係出
    於幫助之意思提供助力，即屬幫助犯，而非共同正犯。被告
    提供上開帳戶之存摺、提款卡及密碼等物予上揭不詳詐欺集
    團成員使用，對於該犯罪集團成員向被害人甲○○、庚○○
    、己○○、乙○○、丙○○、丁○○等人遂行詐欺取財犯行
    資以助力，所為係犯刑法第339 條第1 項詐欺取財罪之幫助
    犯，應依刑法第30條第2 項之規定，按正犯之刑減輕其刑。
  (三)又本件詐騙集團之成員有數人，該詐騙集團成員分工向他人
    收購金融帳戶，再持之向被害人施詐，其集團成員間，有犯
    意聯絡及行為分擔，均為共同正犯。
  (四)爰審酌被告為高中肄業程度，有餐廳專長，原從事餐廳、工
    廠及送貨等工作，僅因欠人錢，方以2,000 元出售其帳戶資
    料，其行為造成社會正常交易秩序之紊亂，並使不法之徒藉
    此輕易取得犯罪贓款，檢警難以追查緝捕，甚屬不該，同時
    造成被害人所受損害非輕，惟被告因一時思慮欠周，然尚未
    取得販出帳戶之款項，且於犯罪後已知悔悟，並坦承犯行，
    犯罪後態度尚佳等一切情狀，量處主文所示之刑，並諭知易
    科罰金之折算標準示懲。
四、適用之法律：
  (一)刑事訴訟法第273 條之1 第1 項、第299 條第1 項前段、第
    310 條之2 、第454 條。
  (二)刑法第30條第1 項前段、第2 項、第28條、第339 條第1 項
    、第41條第1 項前段，刑法施行法第1 條之1 第1 項、第2
    項前段。
本案經檢察官葉建成到庭執行職務。
中    華    民    國    98    年    10    月    14    日
                  刑事第五庭    法  官  李淑惠
以上正本證明與原本無異。
如不服本判決應於收受判決後10日內向本院提出上訴書狀，並
應敘述具體理由。其未敘述上訴理由者，應於上訴期間屆滿後
20日內向本院補提理由書(均須按他造當事人之人數附繕本)
「切勿逕送上級法院」。
告訴人或被害人對於判決如有不服具備理由請求檢察上訴者，其
上訴期間之計算係以檢察官收受判決正本之日期為準。
中    華    民    國    98    年    10    月    14    日
                                書記官  張清秀
  附表（遭詐騙被害人明細）：
┌──┬───┬────┬────┬────┬──────────┐
│編號│被害人│被害時間│詐騙方式│匯款金額│人頭帳戶（戊○○）  │
├──┼───┼────┼────┼────┼──────────┤
│1.  │甲○○│97.5.29 │交友詐騙│29983元 │戶名：臺灣企銀      │
│    │      │        │        │        │帳號000-00000000000 │
├──┼───┼────┼────┼────┼──────────┤
│2.  │庚○○│97.5.30 │交友詐騙│4810元  │同上                │
├──┼───┼────┼────┼────┼──────────┤
│3.  │己○○│97.5.29 │交友詐騙│9983元  │同上                │
├──┼───┼────┼────┼────┼──────────┤
│    │      │97.5.30 │同上    │2987元  │同上                │
├──┼───┼────┼────┼────┼──────────┤
│4.  │乙○○│97.5.31 │交友詐騙│4988元  │同上                │
├──┼───┼────┼────┼────┼──────────┤
│5.  │丙○○│97.5.31 │交友詐騙│14983元 │同上                │
├──┼───┼────┼────┼────┼──────────┤
│6.  │丁○○│97.5.31 │交友詐騙│9979元  │同上                │
└──┴───┴────┴────┴────┴──────────┘
附錄本案論罪科刑法條全文：
中華民國刑法第339 條（普通詐欺罪）
意圖為自己或第三人不法之所有，以詐術使人將本人或第三人之
物交付者，處5 年以下有期徒刑、拘役或科或併科1 千元以下罰
金。
以前項方法得財產上不法之利益或使第三人得之者，亦同。
前二項之未遂犯罰之。


司法院資訊處製作；財團法人民間司法改革基金會備份。
